最高法院刑事判決　　　　　　　九十四年度台上字第二六九號
　　上　訴　人　乙○○
　　　　　　　　　　　　路1段.
　　　　　　　　甲○○
　　　　　　　　　　　　8號
上列上訴人等因違反廢棄物清理法案件，不服台灣高等法院台中
分院中華民國九十一年四月二日第二審判決（九十年度上訴字第
二一八０號，起訴案號：台灣台中地方法院檢察署九十年度偵字
第五一二０、一一七二一號），提起上訴，本院判決如下：
    主  文
原判決關於乙○○、甲○○部分撤銷，發回台灣高等法院台中分
院。
    理  由
本件原判決認定上訴人乙○○係設於台中市○區○○路二六二巷
二一號新奇環保工程有限公司（下稱新奇公司）之實際負責人，
公司業務均由其負責處理，乙○○明知新奇公司雖向台中市政府
領得廢棄物清除許可證，惟該許可證之內容僅限於營建或拆除工
地內逕行分類建築廢棄物，不可於未核准之中間轉運站或貯存場
從事分類，若欲作中間處理或最終處置地點均在台中市環境保護
局垃圾處理場，詎乙○○於執行新奇公司業務時，竟未依廢棄物
清除許可證之內容作廢棄物處理，而基於概括之犯意，自民國八
十九年五月起，在台中市○○段一六八之二十五號土地上（即台
中市○區○○路二六二巷二一號新奇公司所在地），擅自私設貯
存及分類場於該處，以大貨車每車收費約新台幣（下同）一千元
至一千八百元不等為收費標準，提供上開土地供不特定人載運廢
棄物堆置、貯存於該處土地。乙○○並僱用吳聲明、林錫良、曾
松江等人，在上址從事廢棄物分類之工作。上訴人甲○○個人並
未領有廢棄物清除、處理許可證或核備文件，竟於八十九年一月
九日上午，在台中市○○路○段某處，以每車三千元之代價，受
某住戶之委託代為清除、處理一批建築事業廢棄物。嗣於同日上
午九時五十五分許，甲○○將該批建築廢棄物裝載於車號ＳＦ－
六三六號自用大貨車，載往乙○○所私設經營之廢棄物貯存場堆
置時，為內政部警政署環境保護警察隊第二中隊員警會同台中市
環境保護局稽查人員當場查獲，甲○○亦坦承基於概括之犯意，
先後已載運有六、七次之多，並扣得新奇公司所有之車號三Ｇ－
一六八號自用大貨車、挖土機四台及甲○○所使用之車號ＳＦ－
六三六號自用大貨車（車主為林萬閂）等物等情。因而撤銷第一
審關於乙○○、甲○○部分之科刑判決，改判論處上訴人甲○○
連續未領有廢棄物清除、處理許可證或核備文件清除、處理廢棄
物罪刑；及依牽連犯關係，從一重論處上訴人乙○○連續未依廢
棄物清除、處理許可證內容貯存、清除、處理廢棄物罪刑，固非
無見。
惟查：(一)、據原判決事實欄之上述所載，上訴人乙○○未依廢棄
物清除許可證之內容，擅自私設貯存及分類場之時間，係八十九
年五月間，如果無訛，則上訴人甲○○似無可能於此之前之同年
一月九日，即已載運一批建築廢棄物至該擅自私設之貯存及分類
場堆置時，為警查獲，究其實情如何，尚欠明瞭，自有調查釐清
必要。原審並未根究明白，於事實欄為詳實之記載，自不足為適
用法律之根據，遽論處上訴人等上述罪刑，難謂於法無違。(二)、
依刑事訴訟法第一百五十六條第二項規定，被告雖經自白，仍應
調查其他必要之證據，以察其是否與事實相符。立法目的乃欲以
補強證據擔保自白之真實性；亦即以補強證據之存在，藉之限制
自白在證據上之價值。而所謂補強證據，則指除自白本身外，其
他足資以證明自白之犯罪事實確具有相當程度真實性之證據而言
；雖其所補強者，非以事實之全部為必要，但亦須因補強證據與
自白之相互利用，而足使犯罪事實獲得確信者，始足當之。上訴
人甲○○雖於九十年一月九日警訊時自白「我自己開設一家新福
興建材行，位於台中市○○路三０八號，負責人是我本人，載運
之廢棄物大都是客戶或開車經過時有廢棄物要載運才載運的，大
約六至七車次」云云。同年四月二日檢察官偵查中詢以之前有無
傾倒過（指廢棄物）？答：「有，約六、七次……。」（見九十
年度偵字第五一二０號卷訊問筆錄）但於一審審理時對檢察官起
訴書所載犯罪事實則予以否認，辯稱：「不實在。」（見一審卷
第四十八頁）而原審調查時則又辯以「載到新奇公司祇有一次，
另外五次不是，……。」並於九十年十二月二十四日具狀陳稱：
「載運廢棄物至新奇公司係第一次，在此之前均係載運廢棄物至
合法處理業者總茂環保公司，期間係八十九年四月二十三日至五
月二十九日。」並提出進貨單影本五紙為證（見原審卷第五八、
五九、八０－八二頁）。原判決並未敘明足資證明與上訴人甲○
○於警訊及偵查中上述自白相符之證據，亦未就其所辯事項為必
要調查，僅於理由內說明上訴人甲○○既供承有載送廢棄物至新
奇公司傾倒六、七次，事後所辯其廢棄物係傾倒至總茂環保公司
並提出進貨單為證，僅能證明其有載運廢棄物至總茂環保公司，
並不能據此認定其未載運廢棄物至新奇公司云云。顯有證據調查
未盡、認定事實不憑證據及不載理由之違法。上訴人等上訴意旨
執以指摘原判決此部分不當，非無理由，應認原判決此部分有撤
銷發回更審之原因。
據上論結，應依刑事訴訟法第三百九十七條、第四百零一條，判
決如主文。
中　　華　　民　　國　九十四　年　　一　　月　　二十　日
                      最高法院刑事第二庭
                          審判長法官  陳　錫　奎
                                法官  洪　清　江
                                法官  李　伯　道
                                法官  洪　昌　宏
                                法官  林　勤　純
      本件正本證明與原本無異
                                      書  記  官
中　　華　　民　　國　九十四　年　　一　　月　二十五　日
                                                      v
